臺灣板橋地方法院刑事判決　　　　　　 100年度訴字第2480號
公　訴　人　臺灣板橋地方法院檢察署檢察官
被　　　告　吳翊嘉
選任辯護人　吳佩諭律師
　　　　　　黃勝文律師
上列被告因違反槍砲彈藥刀械管制條例案件，經檢察官提起公訴
（100年度偵字第20042號），本院判決如下：
    主  文
吳翊嘉未經許可，寄藏可發射子彈具有殺傷力之改造槍枝，累犯
，處有期徒刑參年陸月，併科罰金新臺幣拾萬元，罰金如易服勞
役，以新臺幣壹仟元折算壹日，扣案之改造手槍貳枝( 槍枝管制
編號0000000000號、0000000000號) 、非制式子彈貳顆( 口徑9.
0 ±0.5mm)均沒收之。
    事  實
一、吳翊嘉前因施用毒品案件，經本院以98年度簡字第8031號判
    決判處有期徒刑2 月確定，於民國99年2 月9 日易科罰金執
    行完畢。詎其猶不知悔改，明知未經主管機關許可不得持有
    、寄藏可發射子彈具有殺傷力之改造槍枝、具有殺傷力之子
    彈，竟基於寄藏可發射子彈具有殺傷力之改造槍枝、具有殺
    傷力子彈之犯意，於100 年6 月16日晚間10時30分許，以其
    0000000000號行動電話接獲其兄吳宗諺( 業經檢察官另行以
    100 年度偵字第23606 號案件偵查後向本院提起公訴) 之00
    00000000號行動電話來電後，即遵照吳宗諺之指示，搭乘計
    程車前往吳宗諺位於新北市○○區○○街23之6 號3 樓居所
    ，並於上址受吳宗諺所託，代為保管吳宗諺所交付之改造手
    槍2 枝（槍枝管制編號分別為：0000000000號及0000000000
    號）及非制式子彈5 顆( 口徑為9.0 ±0.5mm 者3 顆，口徑
    為9.0mm 者2 顆，下稱系爭槍、彈) 後，即將之攜回其位於
    新北市○○區○○路2 段253 號17樓居所內而寄藏之( 起訴
    書誤載為吳翊嘉係於100 年7 月初某日20時許起，在新北市
    板橋區某處取得上揭槍、彈，茲予更正) 。嗣於100 年7 月
    22日上午11時10分許，為警持搜索票在上址居所內查獲，並
    扣得前開改造手槍2 枝及非制式子彈5 顆等物。
二、案經內政政警政署基隆港務警察局( 下稱基隆港務局) 移送
    臺灣板橋地方法院檢察署檢察官偵查起訴。
    理  由
一、證據能力部分：
(一)、按現行刑事訴訟法關於「鑑定」之規定，除選任自然人充當
    鑑定人外，另設有囑託機關鑑定制度。依同法第198 條、第
    208 條之規定，不論鑑定人或鑑定機關、團體，固均應由法
    院、審判長、受命法官或檢察官視具體個案之需要而為選任
    、囑託，並依第206 條之規定，提出言詞或書面報告，始符
    合同法第159 條第1 項所定得作為證據之「法律有規定」之
    情形，否則所為之鑑定，仍屬傳聞證據。然於司法警察機關
    調查中之案件，為因應實務上，或因量大、或有急迫之現實
    需求，併例行性當然有鑑定之必要者，例如毒品之種類與成
    分、尿液之毒品反應，或者槍、彈有無殺傷力等鑑定，基於
    檢察一體原則，得由該管檢察長對於轄區內之案件，以事前
    概括選任鑑定人或囑託鑑定機關、團體之方式，俾便轄區內
    之司法警察官、司法警察對於調查中之此類案件，得即時送
    請先前已選任之鑑定人或囑託之鑑定機關、團體實施鑑定，
    以求時效（法務部92年9 月1 日法檢字第0920035083號函參
    照，刊載於法務部公報第312 期）。此種由檢察機關概括選
    任鑑定人或概括囑託鑑定機關、團體，再轉知司法警察官、
    司法警察於調查犯罪時參考辦理之作為，法無明文禁止，係
    為因應現行刑事訴訟法增訂傳聞法則及其例外規定之實務運
    作而為。則經由司法警察官、司法警察依檢察官所概括選任
    之鑑定人或囑託鑑定機關、團體所為之鑑定結果，與檢察官
    選任或囑託為鑑定者，性質上並無差異，同具有證據能力，
    故卷附由基隆港務局送請內政部警政署刑事警察局針對扣案
    槍枝、子彈之殺傷力為鑑定後，所出具之鑑定書1 份具有證
    據能力。
(二)、至於員警於持本院核發之搜索票查獲本件系爭槍、彈後所製
    作之搜索、扣押筆錄、扣押物品目錄表各1 份，及拍攝之照
    片8 張，屬公務員合法所取得，並非供述證據，無傳聞法則
    之適用，且與本案具有關聯性，被告吳翊嘉及辯護人亦不爭
    執其證據能力，自得採為本案證據，合先敘明。
二、得心證之理由：
    訊據被告固坦承確於前揭時、地，為警查獲持有系爭槍、彈
    之事實，惟矢口否認有何寄藏槍、彈之犯行，辯稱：系爭槍
    、彈係伊於100 年7 月初某日晚間8 時許，在新北市板橋區
    浮洲橋堤坊內散步時所拾獲，因一時好奇帶回住處存放，嗣
    即遺忘此件事，直到警員到伊住處詢問並提醒，伊才想起此
    事，伊於警詢、偵查中一再供稱系爭槍、彈係伊兄長吳宗諺
    交予伊的云云，係因長久失業履次向吳宗諺借錢遭拒、被數
    落、嘮叨，故懷恨在心，因而挾怨報復之詞云云。經查：
(一)、系爭槍、彈係員警於前揭時、地，持搜索票於被告上址居所
    查獲，且該等槍、彈經內政部警政署刑事警察局以檢視法、
    性能檢驗法、試射法鑑驗結果，認送鑑之槍枝管制編號0000
    000000號槍枝，係改造手槍，由仿半自動手槍製造之槍枝，
    車通金屬槍管內阻鐵而成，擊發功能正常，可供擊發適用子
    彈使用，認具殺傷力；送鑑之槍枝管制編號0000000000號槍
    枝，係改造手槍，由仿COLT廠半自動手槍製造之槍枝，換裝
    土造金屬槍管而成，擊發功能正常，可供擊發適用子彈使用
    ，具有殺傷力；送鑑子彈3 顆，認均係金屬彈殼組合直徑為
    9.0 ±0.5mm 金屬彈頭之非制式子彈，經採樣1 顆試射結果
    ，可擊發，具殺傷力；送鑑子彈1 顆，認係金屬彈殼組合直
    徑為9.0mm 金屬彈頭之非制式子彈，經試射，可擊發，具殺
    傷力；送鑑子彈1 顆，認係金屬彈殼組合直徑為9.0mm 金屬
    彈頭之非制式子彈，經試射，可擊發，具殺傷力，有該局
    100 年8 月5 日刑鑑字第1000097692號鑑定書、基隆港務警
    察局搜索、扣押筆錄、扣押物品目錄表各1 份，及扣案物照
    片8 張存卷可考（見偵卷第13頁至19頁、第58至60頁），故
    被告於前揭時、地有持有具有殺傷力之系爭槍、彈之事實，
    已堪認定屬實。
(二)、被告雖辯稱系爭槍、彈係伊偶然拾獲後單純持有之云云，然
    查，被告前於警詢、偵查中即一再供稱：系爭槍、彈大概1
    個多月前，我哥哥吳宗諺用0000000000號之電話打給我持用
    之電話0000000000，要我到我家樓下等他，他就開他的車到
    新北市○○區○○路2 段253 號我家樓下，就把東西交給我
    ，我上樓回家後，把它打開看了才知道，那是手槍，我就把
    它收到矮櫃抽屜裡。我哥哥交給我時，用一個大的紙袋，裡
    面裝了一個盒子跟一個塑膠袋，盒子裡面裝了1 把槍，塑膠
    袋裝了1 把槍等語( 見偵卷第6 至7 頁、第27至29頁) ，且
    經基隆港務局於100 年6 月10日起至同年7 月9 日對吳宗諺
    所持用之0000000000號電話實施通訊監察結果，吳宗諺確於
    100 年6 月16日晚間10時30分許，以上開電話撥打至被告所
    持用之0000000000號行動電話，要求被告坐計程車去找伊，
    經被告反應坐計程車會多花錢，寧願騎車，吳宗諺仍堅持被
    告應搭乘計程車，車資伊再拿給被告，嗣被告果依照吳宗諺
    之指示，而於同日晚間10時49分搭乘計程車抵達吳宗諺位於
    上址居所；吳宗諺並於翌日12時34分許，詢問被告以：「我
    昨天拿給你的那個你有放好嗎? 」，被告答覆以：「有啊，
    怎麼樣，收起來了啦」。吳宗諺復於100 年7 月14日上午8
    時26分許，再次詢問被告：「啊那個你有收好嗎? 」，被告
    則答稱：「收好了啊，拿回來就放在家裡了啊」等語，有通
    聯譯文1 份在卷可稽，可知吳宗諺對其所交付予被告保管之
    物小心翼翼，不僅特意要求被告乘坐計程車前來其住處拿取
    ，事後並一再詢問、確保被告是否已妥善存放該物品，且渠
    等電話中並均以「那個」來代稱該物，雖被告於本院審理時
    ，對其該次搭乘計程車至吳宗諺住處之目的，先係稱：「該
    次好像是我母親煮了一盒東西讓我拿過去給我哥哥，他沒有
    拿東西給我」云云，經提示上揭通聯譯文予其辨識，即翻異
    前詞辯稱：「他是拿燕窩要給我母親吃，『那個』是指燕窩
    ，他叫我拿回家放好，有一些要給客戶的」云云( 見本院卷
    第44頁背面至第45頁) ，前後供述反覆矛盾，且倘如被告所
    辯，吳宗諺所交付者僅係要予渠等母親食用之燕窩，豈需如
    此慎重其事，特意囑咐被告勿騎乘機車前來，且不敢輕易於
    電話中提及其名稱？顯與常情相違，自非可採。再者，未經
    許可持有具殺傷力之槍、彈，向為我國律法所嚴禁，立法者
    並就此懸有重典加以處罰，此為一般智識正常之人均明知之
    事，被告既供稱其與兄長吳宗諺的關係，有時候不好，即為
    了一些小事而吵架，即鬥鬥嘴，不會吵得很厲害等語( 見本
    院卷第46頁背面) ，且參以被告為警查獲當日，吳宗諺並立
    即以被告兄長身分為被告委任律師( 見偵卷第33頁刑事委任
    狀) ，可見渠等二人感情並不差，系爭槍、彈若非吳宗諺交
    付予被告，被告顯無於案發後製作警詢筆錄，迄至偵查中檢
    察官要求被告以證人身分具結，以擔保其所言為真時，均甘
    冒受偽證、誣告等罪處罰之風險，而一致指稱係受吳宗諺所
    託而寄藏系爭槍、彈，藉此誣陷己之兄長，使其無端蒙受牢
    獄之災之動機，是以，被告迭於警詢、偵查中自承係受吳宗
    諺所託寄藏系爭槍、彈乙節，應與事實相符，雖其就吳宗諺
    交付系爭槍、彈之地點，與上揭通聯譯文不符，容僅係其一
    時就細節處記憶有所錯誤所致。且被告既係受兄長所託而寄
    系爭槍、彈，並知需妥善收藏保管，於電話對談中亦避談此
    事，被告主觀上顯然已知悉該等槍、彈均係具有殺傷力之物
    ，始需如此避人耳目以逃避警方追查，被告具有寄藏系爭槍
    、彈之犯意，亦堪認定。
(三)、綜上所述，系爭槍、彈確係被告受兄長吳宗諺所託而寄藏於
    己之住處，被告於本院審理時辯稱其係偶然於河堤散步時所
    拾獲云云，不足為採，本案事證已臻明確，被告犯行堪以認
    定，應依法論科。
三、核被告所為，係犯槍砲彈藥刀械管制條例第8 條第4 項之未
    經許可寄藏可發射子彈具有殺傷力之改造槍枝罪、同條例第
    12條第4 項之未經許可寄藏子彈罪。被告因寄藏槍、彈而持
    有該槍、彈之低度行為，均為寄藏之高度行為所吸收，不另
    論罪。至公訴人認被告係涉犯同條例第8 條第4 項之未經許
    可持有可發射子彈具有殺傷力之改造手槍及同條例第12條第
    4 項之未經許可持有子彈罪嫌，容有未恰，惟因起訴之社會
    基本事實同一，且被訴條文條項相同，自毋庸變更起訴法條
    ，併此敘明。被告以一寄藏行為同時涉犯上開二罪，係一行
    為觸犯數罪名之想像競合犯，應依刑法第55條之規定，僅從
    一重之未經許可寄藏可發射子彈具有殺傷力之改造槍枝罪論
    處。又被告前有如事實欄所載之論罪科刑執行情形，有臺灣
    高等法院被告前案紀錄表附卷可憑，其於受徒刑執行完畢後
    5 年內，故意再犯
    本件有期徒刑以上之罪，為累犯，應依刑法第47條第1 項加
    重其刑。再基隆港務局既於100 年6 月16日前即對吳宗諺上
    開手機門號實施通訊監察，而知吳宗諺涉嫌持有系爭槍、彈
    ，嗣並託由被告代為保管之犯罪嫌疑，基隆港務局嗣即向本
    院聲請搜索票而於被告住處查獲系爭槍、彈，並循線偵查後
    ，再由檢察官對吳宗諺上開犯嫌提起公訴，故該案件並非係
    因被告之供述而查獲吳宗諺，亦難認被告於員警出示搜索票
    後，始交出系爭槍、彈予員警扣案之行為符合自首之要件，
    自無槍砲彈藥刀械管制條例第18條第4 項前段減輕或免除其
    刑規定，或刑法第62條前段自首減輕其刑規定之適用。又被
    告雖對於系爭槍、彈之來源為不實之供述，然考量吳宗諺既
    為被告之兄長，是被告飾詞隱匿以求吳宗諺得以脫罪，誠屬
    人情之常，我國刑事訴訟法既定有第95條第1 款規定明文承
    認被告之緘默權，並以第181 條、第186 條第2 項規定證人
    得因與被告具一定身分關係而行使拒絕證言權，上揭刑事訴
    訟法對於被告、證人保障之規定，誠無單獨於槍砲彈藥刀械
    管制條例案件即排除適用之正當性，因認被告為免陷其兄吳
    宗諺於罪，而就系爭槍、彈來源為不實供述，並無適用該條
    例第18條第4 項後段加重其刑之必要，附此敘明。
四、爰審酌被告未經許可寄藏系爭槍、彈，危害社會安寧秩序，
    惟未用以其他犯罪，犯後坦承持有之犯行，態度尚可，暨衡
    酌其素行、犯罪動機、目的、手段、系爭槍、彈之數量、被
    告寄藏之期間非長等一切情狀，量處如主文所示之刑，並就
    罰金刑部分諭知易服勞役之折算標準，以資懲儆。扣案之仿
    之改造手槍2枝( 槍枝管制編號0000000000號、0000000000
    號) 、非制式子彈2 顆( 口徑9.0 ±0.5mm)，經鑑定認具有
    殺傷力，屬違禁物，不問屬於犯人與否，應依刑法第38條第
    1 項第1 款之規定併宣告沒收。至於上揭用於鑑定試射口徑
    9.0 ±0.5mm 之非制式子彈1 顆、口徑9.0mm 之非制式子彈
    2 顆，經鑑定試射擊發，而不具有子彈之完整結構，已失去
    其效能，不具違禁物之性質，爰均不併予宣告沒收，附此敘
    明。
據上論斷，依刑事訴訟法第299 條第1 項前段，槍砲彈藥刀械管
制條例第8 條第4 項、第12條第4 項，刑法第11條前段、第55條
、第47條第1 項、第42條第3 項前段、第38條第1 項第1 款，判
決如主文。
本案經檢察官林錦鴻到庭執行職務。
中    華    民    國   100    年    12    月    27    日
            刑事第十庭    審判長法  官    林淑婷
                                法  官    饒金鳳
                                法  官    陳昭筠
以上正本證明與原本無異。
如不服本判決，應於收受送達後10日內向本院提出上訴書狀，其
未敘述上訴之理由者並得於提起上訴後10日內向本院補提理由書
（均須按他造當事人之人數附繕本）「切勿逕送上級法院」。
                                書記官    黃文儀
中    華    民    國   100    年    12    月    29    日
附錄：本案論罪科刑法條全文
槍砲彈藥刀械管制條例第8條
未經許可，製造、販賣或運輸鋼筆槍、瓦斯槍、麻醉槍、獵槍、
空氣槍或第 4 條第 1 項第 1 款所定其他可發射金屬或子彈具
有殺傷力之各式槍砲者，處無期徒刑或 5 年以上有期徒刑，併
科新臺幣 1 千萬元以下罰金。
未經許可，轉讓、出租或出借前項所列槍枝者，處 5 年以上有
期徒刑，併科新臺幣 1 千萬元以下罰金。
意圖供自己或他人犯罪之用，而犯前二項之罪者，處無期徒刑或
7 年以上有期徒刑，併科新臺幣 1 千萬元以下罰金。
未經許可，持有、寄藏或意圖販賣而陳列第 1 項所列槍枝者，
處 3 年以上 10 年以下有期徒刑，併科新臺幣 7 百萬元以下罰
金。
第 1 項至第 3 項之未遂犯罰之。
犯第 1 項、第 2 項或第 4 項有關空氣槍之罪，其情節輕微者
，得減輕其刑。
槍砲彈藥刀械管制條例第12條
未經許可，製造、販賣或運輸子彈者，處 1 年以上 7 年以下有
期徒刑，併科新台幣 500 萬元以下罰金。
未經許可，轉讓、出租或出借子彈者，處 6 月以上 5 年以下有
期徒刑，併科新台幣 300 萬元以下罰金。
意圖供自己或他人犯罪之用，而犯前二項之罪者，處 3 年以上
10 年以下有期徒刑，併科新台幣 700 萬元以下罰金。
未經許可，持有、寄藏或意圖販賣而陳列子彈者，處 5 年以下
有期徒刑，併科新台幣 300 萬元以下罰金。
第 1 項至第 3 項之未遂犯罰之。